臺灣士林地方法院刑事判決　　　　　 　96年度簡上字第207號
公　訴　人　臺灣士林地方法院檢察署檢察官
上　訴　人
即　被　告　甲○○
上列上訴人即被告因恐嚇案件，不服本院士林簡易庭96年度士簡
字第999 號，中華民國96年8 月21日第一審簡易判決（聲請簡易
判決處刑案號：96年度偵字第7421號），提起上訴，本院管轄之
第二審合議庭認不應以簡易判決處刑，改依通常程序為第一審判
決如下：
    主  文
原判決撤銷。
甲○○無罪。
    理  由
一、檢察官聲請簡易判決處刑意旨略以：被告甲○○於民國96年
    4 月25日19時30分許，在臺北市○○區○○街71巷75弄20號
    前，因認乙○○違規停放機車，心生不滿，遂持相機拍照存
    證，適乙○○回到上址，見甲○○除拍攝機車外，亦將伊與
    小姪女拍攝入鏡，遂質問甲○○，詎甲○○答以：「你知道
    我在拍什麼」後，轉身離去時，竟基於恐嚇他人之犯意，揚
    言：「以後你就知道怎麼死的」，使乙○○心生畏懼，致生
    危害於安全，而認被告甲○○涉有刑法第305 條之恐嚇罪嫌
    云云。
二、按犯罪事實應依證據認定之，無證據不得認定犯罪事實；又
    不能證明被告犯罪者，應諭知無罪之判決，刑事訴訟法第15
    4 條第2 項、第301 條第1 項分別定有明文。又認定不利於
    被告之事實，須依積極證據，苟積極證據不足為不利於被告
    事實之認定時，即應為有利於被告之認定，更不必有何有利
    之證據；且刑事訴訟法上所謂認定犯罪事實之積極證據，係
    指適合於被告犯罪事實之認定之積極證據而言，雖不以直接
    證據為限，間接證據亦包括在內，然而無論直接或間接證據
    ，其為訴訟上之證明，須於通常一般之人均不致有所懷疑，
    而得確信其為真實之程度者，始得據為有罪之認定，倘其證
    明尚未達到此一程度，而有合理之懷疑存在時，自不能以推
    測或擬制之方法，以為有罪裁判之基礎；又又告訴人之指訴
    ，係以使被告判罪處刑為目的，故多作不利於被告之陳述，
    自不得以其指訴為被告犯罪之唯一證據（最高法院29年度上
    第3105號、30年上第816 號、40年臺上第86號、76年臺上第
    4986號、52年臺上第1300號等判例可資參照）。
三、本件檢察官認被告甲○○涉有恐嚇罪嫌，無非以告訴人乙○
    ○於偵查中之證述及其歷次指證情節均無扞格之處，並參以
    證人即承辦員警高永清證述告訴人乙○○本無要提告，只是
    希望員警協助其人身安全，認告訴人乙○○並無誣陷被告之
    動機，告訴人乙○○之證述應屬可採為其主要論據。訊據被
    告甲○○固坦承曾於前開時、地以照相手機對告訴人乙○○
    之機車為拍照，惟堅決否認有何恐嚇犯行，並以：當時伊拍
    完照只說「拍什麼你應該知道」等語就轉頭離開，伊並未對
    告訴人乙○○口出「以後你就知道怎麼死的」等語置辯，經
    查：
  (一)證人即告訴人乙○○固於警詢、偵查中及本院審理時均證稱
    ：被告甲○○以照相手機拍照後，有對其以臺語稱「你以後
    你就知道怎麼死的」等字句恐嚇等情（見偵卷第9 至13頁、
    第24頁及本院卷第34頁），然查：
  (1)證人乙○○對於被告為何以照相手機拍照乙情，先於96年5
    月21日第1 次警詢時稱：「因為我機車暫時停車的問題，遭
    該住戶內1 位年約18歲男子，因為認為我亂停車妨害他們出
    入，進而持照相手機將我跟我姪女拍下」等語（見偵卷第13
    頁），復於96年6 月5 日第2 次警詢時，經警告知被告辯稱
    拍照是舉發證人乙○○機車違規停放，並非故意拍下證人乙
    ○○時，復陳稱：「他就是要故意拍我，可能希望用拍照動
    作讓我感到害怕」、「被告沒有向我說明拍照原因及目的」
    等語（見偵卷第10頁），而於本院審理時證稱：「（你們的
    對話究竟有哪些？）那天我是停好機車，上去樓上要下來的
    時候，發現被告在拍照，我就問被告『你在拍什麼？』，被
    告用臺語回答我『你應該知道』，接著我就跟他說『這裡本
    來就有停車位』，他說他拍照原因是要檢舉我違規停車，之
    後我記得我就沒有講什麼了，被告接著說他有大哥罩，並轉
    頭就說『以後你就知道怎麼死的』」、「（所以你在當時就
    知道被告拍照的原因就是為了停車問題嗎？）是的」等語明
    確（見本院卷第37頁至38 頁） 。證人乙○○對於被告何以
    持照相手機拍照乙情，有先後供述不一之情。
  (2)雖證人乙○○於本院審理時，經本院質之是否知悉被告拍照
    是為了檢舉違規停車乙節時，曾改稱：「我被誘導了，被告
    違規停車是我第2 次去內湖分局時員警告訴我的，所以被告
    當時沒有告訴我他拍照是要檢舉我違規停車」云云（見本院
    卷第38頁中段）。然本件之舉發係證人乙○○於發生爭執後
    之隔日即96年4 月26日，至內政部警政署刑事警察局之網站
    內檢舉信箱指陳遭受被告恐嚇，經受理後轉由臺北市政府警
    察局內湖分局辦理等節，有臺北市政府警察局96年5 月8 日
    函文1 件及函文所附之檢舉內容網頁列印資料在卷可查（見
    偵卷第3 至4 頁）。觀諸該檢舉內容網頁列印資料，證人乙
    ○○於該檢舉內容中即陳：「4/25當晚7 ：30返家因機車沒
    地方停放且馬上就要再出門，故將機車暫停放在該住戶自劃
    的禁止停車區，7 ：50分帶姪女出門取藥，就見該住戶的兒
    子（按：即被告）手持照相手機拍下停放的機車，然後我還
    請教他在拍什麼嗎？... 」等情，顯見證人乙○○於事發當
    時即已知悉被告拍照原因，是證人乙○○前開所稱：係第2
    次去內湖分局時經員警告知始知悉被告拍照是要檢舉我違規
    停車等陳述，即有違誤。
  (3)尤證人乙○○於案發後即上網向內政部警政署刑事警察局檢
    舉信箱檢舉本案，依其陳述，被告除恐嚇「以後你就知道怎
    麼死的」以外，並揚言「其有大哥罩」等情，此有卷附之檢
    舉內容網頁列印資料可查（見偵卷第3 至4 頁），衡情，苟
    被告確揚言有大哥罩等節，事態情節非屬輕微，證人乙○○
    理應至為恐懼，然其自警詢、偵查及本院審理交互詰問中，
    均未再就此有何表示或陳述，直至經本院依職權訊問並提示
    前揭網頁列印資料，證人乙○○仍無從就被告何以出此言之
    前因後果予以自圓其說。
  (4)綜上，縱證人乙○○對被告有以臺語對其稱「以後你就知道
    怎麼死的」一語，前後供述相符，然其陳述，既有前述瑕疵
    ，自難以證人乙○○對被告有出言「你後你就知道怎麼死的
    」之單一指述前後相符，即遽為對被告不利之認定。
  (二)再發生本件爭執時，證人乙○○與被告之對話屬正常音量、
    無大聲爭吵等情，業經證人乙○○於審理時證述明確（見本
    院卷第35頁上方、第36頁中段、第39頁中段），此與被告於
    審理時所陳「並無口氣不好」之情相同（見本院卷第45頁）
    。顯見案發時被告與證人乙○○間雖有對話但無大聲爭執。
    又證人乙○○於審理時亦證稱：被告出言「以後你就知道怎
    麼死的」等字句時，是已轉頭往其住處方向走去時所說（見
    本院卷第37頁上方），另觀證人乙○○庭呈之照片數紙（見
    本院卷第48頁），被告與證人乙○○發生爭執位置為該大樓
    之1 樓處，旁有多部機車停放，常情該處應為多數人、車進
    出之戶外空間，且本件爭執之發生時間非晚，是證人乙○○
    於時間非晚之多數人、車進出之戶外空間，能否清楚聽聞已
    轉頭往住處方向走去之被告所出言之「以後你就知道怎麼死
    的」等字句，即有可疑。
  (三)雖檢察官另以證人乙○○若基於仇隙誣攀被告，理當堅持告
    訴，然證人乙○○於檢察官偵訊前曾要求檢察官若被告承諾
    不再犯，願意無條件原諒被告，及證人即承辦員警高永清於
    偵查中所證述：證人乙○○僅希望備案，並盼員警協助其人
    身安全等語，而認證人乙○○之行止與故意詞誣陷之人不同
    ，以佐證人乙○○所指述應屬可信。然查，證人乙○○是否
    能確實清楚聽聞該「以後你就知道怎麼死的」等字句已有可
    疑；且證人乙○○與被告對話時音量為正常對話，理應無發
    生激烈爭吵，衡情，案發後證人乙○○對被告應無特別怨懟
    之情，是縱證人乙○○於事發後不願追究、僅至警局處備案
    等情均屬實，亦與常情相符，尚難以其於事後有表示不願追
    究之情與一般故意誣陷之情不同，即反面推斷證人乙○○所
    為之單一指述較為可信，是檢察官此部分之推論，即稍嫌速
    斷，不足採信。
  (四)又證人乙○○於本院審理時初證稱：發現被告拍照後即質問
    被告為何拍照，被告即回稱：「你應該知道我在拍什麼」，
    被告隨即轉頭回家並稱：「以後你就知道怎麼死的」等字句
    等語（見本院卷第34頁中段）。是自證人乙○○前開證述，
    被告與其之對話似僅為：證人乙○○先稱：你在拍什麼、被
    告回稱：你應該知道我在拍什麼，後及被告轉頭回家時所稱
    ：以後你就知道怎麼死的等字句。然證人乙○○經本院詰問
    與被告之對話內容復證稱：「（你們的對話究竟有哪些？）
    那天我是停好機車，上去樓上要下來的時候，發現被告在拍
    照，我就問被告『你在拍什麼？』，被告用臺語回答我『你
    應該知道』，接著我就跟他說『這裡本來就有停車位』，他
    說他拍照原因是要檢舉我違規停車，之後我記得我就沒有講
    什麼了，被告接著說他有大哥罩，並轉頭就說『以後你就知
    道怎麼死的』」等語（見本院卷第37至38頁），另參諸證人
    乙○○亦證述其與被告間之對話約1 分鐘（見本院卷第39頁
    上方）等情以觀，顯見證人乙○○與被告間係就其所騎乘之
    機車停放位置是否屬該社區之禁止停車區與被告對話、爭執
    。另依被告所提出之事發當時拍攝照片，該照片中除可顯示
    證人乙○○所騎乘之機車車牌號碼外，另在該機車旁似有1
    人站立，但未拍攝頭部（見本院卷第12頁照片），故被告辯
    稱：其拍攝照片係對機車拍照，非對證人乙○○拍照等節，
    尚屬可採。是證人乙○○既知係因機車停車問題與被告發生
    爭執、對話，且亦知被告拍照的原因就是為了舉發違規停車
    ，而被告又僅針對證人乙○○之機車為拍照，是縱被告確有
    出言「以後你就知道怎麼死的」等字句，其所稱之「死」，
    就證人乙○○及被告之對話內容文義綜合以觀，被告應係指
    將檢舉證人乙○○違規停車，使其無法繼續停放機車於該處
    ，而非指危害生命、身體安全之惡害通知，與刑法第305 條
    所稱之恐嚇犯行，尚屬有間。
四、綜上所述，本件檢察官所舉之各項證據，尚未從佐證被告確
    有恐嚇犯行，此外，亦查無其他積極證據足資證明被告有檢
    察官所認恐嚇之罪嫌，而使本院不致有所懷疑，而得確信其
    為真實之程度，揆諸前開說明，自屬犯罪不能證明，被告否
    認犯罪，提起上訴，為有理由，原審判決未及審酌至此，所
    為量處被告罪刑之判決，即有不當，自應由本院將原判決撤
    銷，改為被告無罪之諭知。又簡易案件之上訴由地方法院管
    轄之第二審合議庭辦理，如認應為無罪判決之諭知，係屬刑
    事訴訟法第451 條之1 第4 項但書第3 款之情形，應依同法
    第45 2條之規定，逕依第一審通常程序，並為無罪判決之諭
    知，附此敘明。
據上論斷，應依刑事訴訟法第455 條之1 第1 項、第3 項、第
369 條第1 項前段、第452 條、第301 條第1 項，判決如主文。
本案經檢察官余麗貞到庭執行職務
中　　華　　民　　國　　96　　年　　12　　月　　28　　日
                  刑事第六庭審判長法  官  楊得君
                                  法  官  周明鴻
                                  法  官  莊明達
以上正本證明與原本無異。
如不服本判決，應於判決送達後10日內，向本院提出上訴狀。
                                　書記官　陳慧中
中　　華　　民　　國　　96　　年　　12　　月　　28　　日
